【裁判字號】    90,訴,5157
【裁判日期】    901123
【裁判案由】    清償債務
【裁判全文】
臺灣臺北地方法院民事判決  九十年訴字第五一五七號
    原      告  彰化商業銀行股份有限公司
    法定代理人  丁○○
    訴訟代理人  甲○○
                乙○○
    法定代理人  戊○
    被      告  己○○
                丙○○
右當事人間清償債務事件，本院判決如左：
    主      文
被告應連帶給付原告新臺幣玖拾伍萬捌仟陸佰壹拾貳元，及如附表一所示之利息、違
約金。
被告應連帶給付原告美金壹拾萬陸仟柒佰壹拾肆元玖角陸分，及如附表二所示之利息
、違約金，並得按清償時原告掛牌賣出匯率折算新臺幣給付之。
訴訟費用由被告連帶負擔。
    事      實
甲、原告方面：
一、聲明：
    如主文第一項、第二項所示。
二、陳述：
  (一)被告逵利股份有限公司（以下簡稱逵利公司）於民國八十七年八月十日邀同其餘
    被告為連帶保證人，與原告訂立保證書，約定就逵利公司現在（包括過去所負現
    在尚未清償）及將來對原告所負借款、票款、墊款等一切債務，在本金新臺幣五
    千萬元之範圍內負連帶清償之責，並簽具授信約定書交原告收執。
  (二)被告逵利公司先後於八十九年十月十一日、八十九年十一月二十日，向原告借款
    新臺幣一百十一萬九千元、七十九萬元，約定九十年三月八日、九十年四月十七
    日到期，利息按年息百分之原告基本放款利率加年息百分之一．五機動計算（現
    為年息百分之九．三四），自借款日次月起按月清償利息，未按期清償時，即喪
    失期限之利益，逾期清償時，除按原利率計付遲延利息外，逾期在六個月以內者
    ，按上開利率百分之十，超過六個月者，按上開利率百分之二十計付違約金，並
    合意以本院為第一審管轄法院。詎屆期後，被告逵利公司除清償部分本息外，尚
    餘新臺幣九十五萬八千六百十二元及如附表一所示之利息、違約金未償。
  (三)又被告逵利公司於八十九年六月九日，與原告簽訂「進口物資融資契約」，期間
    自八十九年六月九日起至九十年六月九日止，約定逾期清償時，被告逵利公司願
    繳付遲延利息及違約金，其遲延利息依原告銀行到期當日新臺幣基本放款利率加
    百分之二．五與原告外匯授信牌告利率比較，孰高為準，並自遲延之日起六個月
    內，另按上開利率百分之十，超過六個月者，按上開利率百分之二十計付違約金
    ，利息、遲延利息、違約金及其他有關費用等，均依償還當日原告掛牌賣出匯率
    折算新臺幣繳付或自有外匯繳付之，被告逵利公司乃依上開契約，書立「開發信
    用狀申請書」委託原告開發美金十六萬三千五百二十一元五角遠期信用狀，向國
    外採購物資，其中美金一萬六千三百五十二元一角五分為逵利公司自備結匯款，
    其餘美金十四萬七千一百六十九元三角五分，經由原告向國外銀行為其墊款，貨
    物單據到達後，逵利公司已將貨物提領完畢，惟墊款於八十九年十一月三十日、
    八十九年十二月二十四日、九十年三月一日先後到期後，被告逵利公司除清償部
    分本金外，尚餘本金美金十萬六千七百十四元九角六分及如附表二所示之利息、
    違約金未償。
  (四)被告逵利公司既為借款人，依法自應負清償之責，其餘被告為連帶保證人，爰依
    消費借貸及連帶保證之法律關係，請求被告負連帶給付責任。
三、證據：
    提出保證書、授信約定書、本票、進口物資融資契約、開發信用狀申請書、國外
    銀行墊款通知書、匯票、進口單據到單通知書兼到期日通知書、擔保提貨申請書
    、放款帳戶資料表等件為證。
乙、被告方面：
Ａ、被告逵利公司、戊○、己○○部分：
    被告逵利公司、戊○、己○○未於最後言詞辯論期日到場，惟據其以前到場所為
    之聲明、陳述如左：
一、聲明：
    駁回原告之訴。
二、陳述：
    被告尚有存款足以抵充本件借款，原告請求之金額有誤。
Ｂ、被告丙○○部分：
    被告丙○○未於言詞辯論期日到場，亦未提出書狀作何聲明或陳述。
    理      由
甲、程序方面：
    本件被告丙○○未於言詞辯論期日到場，核無民事訴訟法第三百八十六條所列各
    款情形，應依原告之聲請，由其一造辯論而為判決。
乙、得心證之理由：
一、本件原告主張之事實，已據其提出保證書、授信約定書、本票、進口物資融資契
    約、開發信用狀申請書、國外銀行墊款通知書、匯票、進口單據到單通知書兼到
    期日通知書、擔保提貨申請書、放款帳戶資料表等件為證，該等文件均屬真正，
    復為被告逵利公司、戊○、己○○所不爭，被告丙○○既未於言詞辯論期日到場
    爭執，復未提出任何書狀以供本院斟酌，自堪信原告之主張為真實。雖被告逵利
    公司、戊○、己○○辯稱：被告尚有存款足以抵充本件借款，原告請求之金額有
    誤等語，而為抵銷之抗辯。惟姑不論被告逵利公司、戊○、己○○就渠等對原告
    尚有存款債權存在、債權金額為何等節，既均未能舉證證明，渠等以尚有寄存於
    原告銀行之存款，而為抵銷之抗辯，已非可採。實則，關於新臺幣借款部分，除
    被告逵利公司按月繳納之利息外，經原告以被告存款抵充部分本金後，一百十一
    萬九千元借款部分尚欠本金四十三萬一千二百零九元（0000000  -   000000  -
    000000 - 0368 = 431209），七十九萬元借款部分尚欠本金五十二萬七千四百零
    三元（000000 - 000000 -00 = 527403），有放款帳戶資料表附卷可稽。而關於
    美金借款部分，原告墊款金額分別為美金五萬三千五百五十元、五萬二千二百元
    、四萬一千四百十九元三角五分，本件訴訟請求之金額則為美金三萬九千三百二
    十八元六角二分、三萬七千八百三十元七角九分、二萬九千五百五十五元五角五
    分，亦有進口單據到單通知書兼到期日通知書、起訴狀呈附之附表在卷足憑。則
    互核被告逵利公司原借款之金額、繳納利息之情形、本件訴訟請求之金額等項，
    即足徵本件請求應已扣除存款與借款互為抵銷之部分，被告逵利公司、戊○、己
    ○○辯稱：逵利公司尚有存款足以抵充本件借款，原告請求之金額有誤等語，並
    為抵銷之抗辯，洵屬無據，自不足採。
二、從而，原告依消費借貸及連帶保證之法律關係，請求被告連帶給付借款餘額新臺
    幣九十五萬八千六百十二元及如附表一所示之利息、違約金暨美金十萬六千七百
    十四元九角六分及如附表二所示之利息、違約金，為有理由，應予准許。
丙、結論：
    本件原告之訴為有理由，依民事訴訟法第三百八十五條第一項前段、第八十五條
    第二項，判決如主文。
中      華      民      國    九十      年     十一     月    二十三    日
                              民事第六庭法      官  陳秀貞
右為正本係照原本作成
如對本判決上訴，須於判決送達後廿日內向本院提出上訴狀
中      華      民      國    九十      年     十一     月    二十八    日
~B法院書記官  林秀妙


司法院資訊處製作；財團法人民間司法改革基金會備份。
